【裁判字號】    99,訴,3984
【裁判日期】    991021
【裁判案由】    侵權行為損害賠償
【裁判全文】
臺灣臺北地方法院民事判決              99年度訴字第3984號
原      告  乙○○
被      告  甲○○
上列當事人間因傷害案件，原告提起附帶民事訴訟請求侵權行為
損害賠償，經本院刑事庭裁定移送前來（99年度簡附民字第84號
），本院於民國99年10月11日言詞辯論終結，判決如下：
    主  文
被告應給付原告新臺幣貳拾伍萬元。
原告其餘之訴駁回。
訴訟費用由被告負擔百分之三十七，餘由原告負擔。
本判決第一項得假執行；但被告如以新臺幣貳拾伍萬元為原告預
供擔保，得免為假執行。
    事實及理由
一、原告起訴主張：原告於民國99年3 月25日凌晨零時25分許，
    在位於台北市○○○路399 巷26號「舊夢卡拉OK」店內飲酒
    唱歌，無端遭被告挑釁、叫囂，並趁原告酒醉不及防備之際
    ，突然拿酒杯往原告左眼猛砸，頓時血流如注，嗣經店老闆
    將原告送醫急診。事發後至提起本訴時，原告之眼睛周遭並
    未完全消腫，眉宇處有時會隱隱作痛，且留下三道不能抹平
    之傷痕，左眼明顯比受傷前變狹小，不復舊觀，呈現大小眼
    之情況，嚴重影響原告外觀，造成原告心理痛苦及創傷。爰
    依侵權行為之法律關係提起本訴，請求被告負擔損害賠償責
    任，並聲明：被告應給付原告新台幣（下同）68萬元。
二、被告則抗辯以：當時原告之女伴和被告打招呼，引起原告爭
    風吃醋，不友善的對被告以言詞挑釁並為肢體動作，原告並
    強調與幫派份子很熟，又率眾至被告面前圍事，造成被告與
    友人林靜蕙心生畏懼，而被告為求自保及帶林靜蕙離開現場
    ，而出於正當防衛所為等語。並聲明：原告之訴駁回。
三、本院依職權調閱本院99年度簡字第2117號及99年度簡上字第
    250 號刑事傷害卷宗。
四、得心證之理由：
（一）按因故意或過失，不法侵害他人之權利者，負損害賠償責
      任，民法第184 條第1 項前段定有明文。不法侵害他人之
      身體、健康、名譽、自由、信用、隱私、貞操，或不法侵
      害其他人格法益而情節重大者，被害人雖非財產上之損害
      ，亦得請求賠償相當之金額，同法第195 條第1 項亦有明
      定。經查，本件原告主張被告有在前開時、地，手持玻璃
      杯砸向原告左眼成傷之侵權行為事實，業據其提出與所述
      相符之敏盛綜合醫院診斷證明書為證，被告上開侵權行為
      並經本院99年度簡字第2117號及99年度簡上字第250 號刑
      事判決判處有期徒刑4 月，並得易科罰金確定在案，此有
      上開刑事判決書附卷可憑，且兩造於本院審理時亦均同意
      援引上開刑事程序所引用之事實及證據（見本院99年10月
      11日言詞辯論筆錄），被告就此部分亦不爭執，自堪信為
      真實。
（二）次按，所謂正當防衛，乃對於現時不法之侵害為防衛自己
      或他人之權利，於不逾越必要程度範圍內所為之反擊行為
      （最高法院64年度臺上字第2442號判例參照）。本件被告
      雖辯稱其為前開傷害原告之行為，係出於原告當時強調其
      與幫派份子很熟，又率眾至被告面前圍事，造成被告與友
      人林靜蕙心生畏懼，被告為求自保及為帶離友人而出於正
      當防衛所為一情；然而，原告於本院刑事庭時指稱：「（
      問：你們如何發生衝突？）....當時雙方在對嗆，我的語
      氣也不是很好，我過去談了一些話就莫名其妙左眼被砸..
      ..」、「（問：雙方在互相叫囂時，有無其他人出來勸架
      ？）有。但我知道綽號，是對方桌的人出來勸架，我也認
      識，綽號小江、小毛。」、「（問：你被砸這樣一下，你
      有無回手？）沒有。」、「（問：你們互相叫囂的時候，
      有沒有人替你說話？）小江出來勸和，意思要我不要講了
      ，他要去跟被告斡旋，現場沒有人罵被告。」等語（參見
      本院99年度簡上字第250 號刑事卷第36頁及第37頁），核
      與證人即斯時亦在場目睹之被告友人林靜蕙在刑事審理中
      亦證稱：「告訴人（指原告）跟小麗坐一桌，小麗主動跟
      被告打招呼，被告也回禮，告訴人的表情好像就有不一樣
      ，告訴人就在座位上有一些不愉快的表情，也有很明顯的
      不愉快的抱怨，告訴人後來過來我們這一桌，就說：我來
      這邊喝酒有什麼不對嗎？我有認識竹聯幫仔仔，怎麼樣，
      雙方就有肢體衝突，我就躲到廁所。」、「（問：告訴人
      有不愉快的表情抱怨時，被告有沒有回嘴或露出不愉快的
      表情？）被告在臉上多少有不愉快的表情，也有些抱怨，
      所以黃敬琪（即卡拉OK店老闆小白）有叫我們走....。」
      、「告訴人說那些話之後，被告確實是拿酒杯去砸告訴人
      ，告訴人當時左眼有流血。」、「（問：告訴人遭到酒杯
      砸中以後，在場人有沒有什麼反應？）大家都愣住了，我
      跑到廁所好像是黃敬琪送告訴人去醫院，打一一０報警，
      沒有人對我們不利，不讓我們走。」、「（問：從告訴人
      眼神變得不好碎碎唸直到被告拿酒杯砸告訴人之間，有沒
      有人起來罵被告？）我沒有聽到。」等情以觀（見同前卷
      第39頁反面至第40頁），足證被告以酒杯擲打原告前，雖
      二人互相叫囂，但原告並無對被告有任何傷害、侮辱或恐
      嚇等現時不法侵害之行為，且於現場雖有人來勸架，也無
      對被告有任何現時不法侵害之行為，矧且，由被告打傷原
      告後，現場亦仍無一人對被告有不利之舉動，反而僅將原
      告送醫，任令被告與其友人林靜蕙離去，均無人有意傷害
      被告及林靜蕙，否則以被告所稱敵眾我寡之情形下，被告
      豈能在傷害原告後還能全身而退？是以，被告上開所辯其
      係出於正當防衛云云，自不足採信。
（三）末按，法院於酌定慰撫金數額時，應斟酌加害人與被害人
      雙方之身分、資力與加害程度，及其他各種情形核定之。
      所謂「相當之金額」，應以實際加害情形與其名譽影響是
      否重大，及被害人之身分地位與加害人經濟狀況等關係定
      之，此為最高法院51年台上字第223 號判例、47年台上字
      第1221號判例意旨所揭示之原則。查被告僅因細故即出手
      傷害原告，行事衝動不計後果，且犯後猶未於刑事偵審程
      序中與原告達成和解，至本件民事程序中又狡辯係出於正
      當防衛行為，而原告因被告之傷害行為，受有左眼眼球挫
      傷合併左眼瞼撕裂傷、左眼動眼神經麻痺之傷害，致原告
      左眼皮於復原期間無法睜開，衡情其身心當受有相當程度
      之痛苦，對其日常生活亦有相當程度之影響，自足以造成
      原告精神上之痛苦，是以原告向被告請求賠償慰撫金，自
      屬有據。本院審酌原告前述之傷勢及其影響，並審酌原告
      任職保全服務業，所有薪水及投資等財產價值約40餘萬，
      被告則現無業，且無財產，有其等之稅務電子閘門財產所
      得調件明細表各1 份在卷可參，及衡以兩造之身分、地位
      等情狀，認原告請求被告給付非財產上損害賠償共68萬元
      之金額尚嫌過高，應核以25萬元為適當，逾此數額之請求
      ，則屬無據，應予駁回。
五、綜上所述，原告以民法第184 條第1 項前段、第195 條第1
    項規定，請求被告給付非財產上損害賠償25萬元，為有理由
    ，應予准許。此範圍之請求，則屬無據，不能准許。
六、兩造其餘之攻擊防禦方法及證據資料，經本院斟酌後，認為
    均不足以影響本判決之結果，自無一一詳予論述之必要，附
    此敘明。
七、假執行之宣告：本件所命被告給付之金額未逾50萬元，依民
    事訴訟法第389 條第1 項第5 款規定應依職權宣告假執行。
    本院併依同法第392 條第2 項規定，依職權宣告被告如預供
    相當之擔保，得免為假執行。
八、訴訟費用之負擔：民事訴訟法第79條。
中    華    民    國    99    年    10    月    21    日
                  民事第四庭    法  官  陳靜茹
以上正本係照原本作成
如對本判決上訴，須於判決送達後20日內向本院提出上訴狀。如
委任律師提起上訴者，應一併繳納上訴審裁判費。
中    華    民    國    99    年    10    月    21    日
                                書記官  鄭雅雲

司法院資訊處製作；財團法人民間司法改革基金會備份。
